【裁判字號】    89,台上,4605
【裁判日期】    890803
【裁判案由】    貪污
【裁判全文】
最高法院刑事判決                              八十九年度台上字第四六○五號
    上  訴  人  甲○○
右上訴人因貪污案件，不服台灣高等法院台南分院中華民國八十九年四月十一日第二
審更審判決（八十八年度上更（一）字第四七六號，起訴案號：台灣嘉義地方法院檢
察署八十六年度偵字第五七九七號），提起上訴，本院判決如左：
    主  文
原判決撤銷，發回台灣高等法院台南分院。
    理  由
本件原判決認定上訴人甲○○自民國八十二年七月起，奉派任職台灣省立朴子醫院總
務室組員，負責經辦該院所屬公務車、救護車油料申購暨發放業務，為依據法令從事
公務之人員，竟基於意圖為自己不法所有之概括犯意，於八十五年一月至同年十月間
，連續多次將其職務上為該醫院所申購，由其保管持有之中國石油股份有限公司（下
稱中國石油公司）高級汽油油票，共計二千九百三十二公升予以挪用侵占入己，以當
時每公升價值新台幣（下同）十六點九元計算，共計侵占價值四萬九千五百五十元之
油料，嗣自同年十一月移交至八十八年二月二十四日止，陸續分批自行出資向中國石
油公司，購買共計三千零三十公升之油票繳回該醫院，並於嘉義縣調查站偵查時自白
其侵占犯行等情。因而撤銷第一審科刑判決，改判仍論處上訴人連續依據法令從事公
務之人員，侵占公有財物罪刑，固非無見。
惟查：（一）科刑判決所認定之事實，與其所採用之證據不相適合，即屬證據上理由
矛盾。原判決於事實欄內，認定上訴人共計侵占其依職權保管之公有高級汽油油票二
千九百三十二公升，「以當時每公升價值十六點九元計算，共計侵占價值四萬九千五
百五十元之油料」等情（見原判決第二頁第一至三行），惟卷查八十五年一至六月每
公升汽油之單價固為十六點九元，八十五年七至十月每公升汽油單價則已降至十六點
七元，有中國石油公司台灣營業總處之統一發票影本十紙在卷可憑（見偵查卷第二十
至二十九頁），原判決概依十六點九元計算上訴人所侵占之油料價值，似與卷證不合
，有證據上理由矛盾之違誤。（二）有罪之判決書，須於理由內記載認定犯罪事實所
憑之證據及其認定之理由，為刑事訴訟法第三百十條第一款所明定，而所謂應記載之
理由，係指依據卷內證據資料所得具體而明確之理由而言，否則即有判決理由不備之
違法。原判決理由欄雖認定按台灣省政府頒布之汽車耗油標準，以每公升汽油行駛五
公里之比例計算，推論台灣省立朴子醫院之四輛車於八十五年一至十月間之行駛里程
至多共需五千六百十八公升汽油等情（見原判決第四頁倒數第六至四行），惟台灣省
政府頒布之汽車耗油標準，依不同之車型，每公升汽油行駛里程自四至七公里不等，
有台灣省公務汽車耗油標準表影本在卷可憑（見偵查卷第七十三頁），原判決就此關
乎上訴人依貪污治罪條例第十二條第一項減輕其刑規定適用之重要待證事實，並未於
理由欄內說明何以須以「每公升汽油行駛五公里之比例計算」所憑之證據及認定之理
由，仍有未合。以上或為上訴意旨所指摘，或為本院得依職權調查之事項，應認原判
決仍有發回更審之原因。
據上論結，應依刑事訴訟法第三百九十七條、第四百零一條，判決如主文。
中      華      民      國    八十九    年      八      月      三      日
                              最高法院刑事第三庭
                                  審判長法官  陳  錫  奎
                                        法官  洪  清  江
                                        法官  吳  昆  仁
                                        法官  李  伯  道
                                        法官  陳  世  雄
      右正本證明與原本無異
                                              書  記  官
中      華      民      國    八十九    年      八      月      九      日


司法院資訊處製作；財團法人民間司法改革基金會備份。
